臺灣基隆地方法院交通事件裁定　　　　　　　　　　　九十三年度交聲字第四一號
　　原處分機關　交通部公路總局台北區監理所基隆監理站
　　異　議　人
　　即受處分人　達陽通運有限公司
　　代　表　人　甲○○
右列受處分人因違反道路交通管理處罰條例案件，對於原處分機關交通部公路總局台
北區監理所基隆監理站九十三年三月三日所為之處分（原處分案號：基監字第裁四二
─Ｚ00000000號）聲明異議，本院裁定如左：
    主  文
異議駁回。
    理  由
一、本件原處分機關交通部公路總局台北區監理所基隆監理站據舉發單位內政部警政
    署國道公路警察局第六警察隊查覆違規事實而為之原處分意旨略以：異議人即受
    處分人達陽通運有限公司所屬駕駛人王永華駕駛該公司所有車號ＦＸ─六一七號
    營業曳引車，於九十三年一月十七日下午一時十二分，行經國道三號公路南向七
    十二公里（龍潭地磅）處，經會同該車駕駛人王永華過磅總重達三十八點七公噸
    ，為超載三點七公噸（核定總重量限制為三十五公噸），員警當場告知該駕駛違
    規事實後，以內政部警政署國道公路警察局公警局交字第Ｚ00000000號
    舉發違反道路交通管理事件通知單（下稱舉發單）舉發，因而依道路交通管理處
    罰條例第二十九條之二第三項之規定裁處罰鍰新台幣（下同）壹萬肆仟元等語。
二、聲明異議意旨略以：異議人對於所屬駕駛人王永華駕駛異議人公司所有車號ＦＸ
    ─六一七號營業曳引車，於九十三年一月十七日下午一時十二分，行經國道三號
    公路南向七十二公里龍潭地磅處，經過磅總重達三十八點七公噸之事實無訛，然
    該車於是日由宜蘭載運廢鐵至苗栗，首於宜蘭順益廢鐵場過磅時總重為三十八點
    四公噸，途經濱海公路北關地磅站、國道高速公路汐止、樹林收費站地磅過磅結
    果，均未超過舉發標準（逾核定限重之十％），該車一路上並未加油或加水，詎
    料至龍潭收費站地磅過磅結果總重為三十八點七公噸，而遭舉發超重三點七公噸
    ，故認該龍潭收費站地磅不能是舉發超載之唯一標準，為此依法提出異議云云。
三、按「汽車裝載貨物超過核定之總重量、總聯結重量者，處汽車所有人罰鍰，並記
    汽車違規紀錄一次，其應歸責於汽車駕駛人時，除依第三項處汽車駕駛人罰鍰及
    依第六十三條第一項第二款記點外，汽車所有人仍應記該汽車違規紀錄一次」、
    「有前二項規定之情形者，應責令改正或當場禁止通行，並處新臺幣一萬元罰鍰
    ，超載十公噸以下者，以總超載部分，每一公噸加罰新臺幣一千元；超載逾十公
    噸至二十公噸以下者，以總超載部分，每一公噸加罰新臺幣二千元；超載逾二十
    公噸至三十公噸以下者，以總超載部分，每一公噸加罰新臺幣三千元；超載逾三
    十公噸者，以總超載部分，每一公噸加罰新臺幣五千元。未滿一公噸以一公噸計
    算」，道路交通管理處罰條例第二十九條之二第一項、第三項定有明文。又「車
    輛尺度、軸重、總重、後懸及段差之限制應依左列規定：三、總重或總聯結重量
    之限制：(五)半聯結車：總聯結重量不得超過三十五公噸」，道路交通安全規則第
    三十八條第一項第三款第五目亦設有規定。
四、經查：
  (一)異議人達陽通運有限公司所屬駕駛人王永華駕駛該公司所有車號ＦＸ─六一七號
    營業曳引車，於九十三年一月十七日下午一時十二分，行經國道三號公路南向七
    十二公里（龍潭地磅）處，經會同該車駕駛人王永華過磅總重達三十八點七公噸
    ，為警當場舉發之事實，有龍潭收費站南向地磅車輛超載資料表一份、內政部警
    政署國道公路警察局公警局交字第Ｚ00000000號舉發單一紙在卷可證，
    且經證人即駕駛人王永華於本院調查中證述屬實，亦為異議人所不爭。
  (二)查交通部臺灣區○道○○○路局所實施關於貨車超載之認定，考量地磅之法定正
    負公差及其他特殊狀況（如途中天雨、加油、加水等，導致總重量增加）等因素
    ，已訂有容許誤差值為十％，用以避免爭議，業經交通部臺灣區○道○○○路局
    九十三年四月六日管字第九三八五三一號函說明在卷。且因地磅本身具
    有法定公差，依度量衡器施檢規範第一六條第二款規定，秤量未滿四十公噸者
    ，公差應在三十公斤以下，秤量在四十公噸以上至一百公噸以下者，公差應在一
    百公斤以下，因此同一車輛經過不同地點之地磅，其所秤得之總重容有不同，亦
    為正常之現象。經本院向宜蘭縣警察局及交通部臺灣區○道○○○路局分別調取
    梗枋、汐止及樹林地磅站於九十三年一月七日之磅秤紀錄，車號ＦＸ─六一七號
    營業曳引車於是日上午十時三十六分在梗枋地磅站過磅紀錄為三十七公噸（此有
    宜蘭縣警察局礁溪分局九十三年四月五日警礁交字第九三九五九號函
    在卷可按），於汐止及樹林地磅站則無超載紀錄（此有交通部臺灣區○道○○○
    路局九十三年四月六日管字第九三八五三一號函在卷可按）。而據異議
    人提出之車號ＦＸ─六一七號營業曳引車於九十三年一月七日在宜蘭縣冬山鄉○
    ○路○段六五八號順益廢鐵場載運之磅秤紀錄，該車載運廢鐵總車重為三十八點
    四公噸，有地磅紀錄單一紙在卷可稽。是異議人於九十三年一月七日裝載車號Ｆ
    Ｘ─六一七號營業曳引車於宜蘭縣起運時經自行以地磅秤得之總車重實已超過前
    開規定之三十五公噸限重，達三十八點四公噸，而仍執意載運，雖經梗枋、汐止
    及樹林地磅站所測得之總重仍在容許誤差值範圍內未遭舉發，惟行至國道三號公
    路南向七十二公里（龍潭地磅，該地秤經檢定在法定公差內，有經濟部標準檢驗
    局檢定合格證書附卷可按）處，過磅總重測得三十八點七公噸，已逾限重三十五
    公噸加計十％之容許誤差值，且與異議人起運時自行秤量所得之三十八點四公噸
    ，相差僅零點三公噸，依前開說明，其秤量結果自屬可採。異議人所有之車號Ｆ
    Ｘ─六一七號營業曳引車行駛國道公路經秤量裝載總車重已逾限重三十五公噸而
    達三十八點七公噸，原處分機關依道路交通管理處罰條例第二十九條之二第三項
    規定裁處罰鍰壹萬肆仟元，並無不合。異議人載運貨物重量利用容許誤差值行險
    求倖，其異議為無理由，應予駁回。
五、據上論斷，依道路交通案件處理辦法第十九條前段裁定如主文。
中　　　華　　　民　　　國　　九十三　　年　　　五　　　月　　　十九　　日
                                    臺灣基隆地方法院交通法庭
                                          法  官  蔡  岱  霖
右正本證明與原本無異
如不服本裁定，應於收受送達後五日內，向本院提出抗告狀，敘述抗告之理由，抗告
於台灣高等法院，並應按當事人之人數附具繕本。
                                          書記官  陳　錦　進
中　　　華　　　民　　　國　　九十三　　年　　　五　　　月　　　十九　　日
